【裁判字號】    89,訴,4005
【裁判日期】    900914
【裁判案由】    新型專利異議
【裁判全文】
臺北高等行政法院裁定                            八十九年度訴字第四○○五號
    原      告  甲○○
                送達代收人乙○.
    被      告  經濟部
    代  表  人  林信義
    訴訟代理人  丁○○
右當事人間因新型專利異議事件，原告不服經濟部中華民國八十九年十一月三日經（
八九）訴字第八九○八九二七○號訴願決定，提起行政訴訟，本院裁定如左：
    主  文
原告之訴駁回。
訴訟費用由原告負擔。
    理  由
一按行政訴訟法第四條第一項規定：人民因中央或地方機關之違法行政處分，認為損
  害其權利或法律上之利益，經依訴願法提起訴願而不服其決定者，得向高等行政法
  院提起撤銷訴訟。復按「行政訴訟原以官署之處分為標的倘事實上原處分已不存在
  則原告之訴因訴訟標的之消滅即應予以駁回。」最高行政法院（改制前為行政法院
  ）二十七年判字第二八號著有判例可稽。從而，向高等法院提起撤銷訴訟以行政處
  分存在為其前提要件，如行政處分業經訴願決定撤銷而不存在，自不得提起行政訴
  訟，否則應認起訴不備其他要件，依行政訴訟法第一百零七條第一項第十款規定以
  裁定駁回之。
二本件第三人丙○○（以下稱第三人）前於民國（以下同）八十五年十一月十六日以
  「壓條改良(二)」向經濟部智慧財產局（八十九年一月二十六日改制前為經濟部中央
  標準局）申請新型專利，經該局編為第00000000號審查，准予專利，並刊
  登於八十八年一月十一日中華民國專利公報，公告編號第三五○四五六號（以下稱
  系爭案專利）。公告期間，原告以其有違專利法第九十七條、第九十八條第二項之
  規定，不符新型專利要件，對之提起異議。案經經濟部智慧財產局審查結果，以八
  十九年二月二十三日（八九）智專三(三)○六○○七字第○八九八九○○○二五一號
  專利異議審定書為「異議成立，應不予專利」之處分（以下稱原處分）。第三人不
  服，提起訴願，被告以本件有訴願法第二十八條第二項規定之情事，以八十九年八
  月二十一日經（八九）訴字第八九○六二一六三號函通知原告參加訴願程序表示意
  見，並據原告於八十九年九月二十一日提出參加訴願理由書。被告認原告附具之證
  據不足以證明系爭專利有違專利法前開規定，以八十九年十一月三日經（八九）訴
  字第八九○八九二七○號訴願決定將原處分撤銷，由原處分機關另為適法之處分。
  嗣經濟部智慧財產局依訴願決定意旨，重為審定結果，以九十年三月九日（九○）
  智專三(三)○六○○六字第○九○八九○○○三六一號專利異議審定書，為異議不成
  立之處分（以下稱重為之原處分）等情，有上開專利異議審定書、訴願決定書等附
  卷可按。因此，原告如有不服，應對重為之行政處分循行政爭訟程序為之，非可對
  撤銷原處分之訴願決定提起行政訴訟。本件原處分既經訴願決定撤銷而不存在，依
  前開說明及判例意旨，不得提起行政訴訟。原告提起本件行政訴訟，於法未合，應
  認起訴不備其他要件駁回之。又原告之訴既不合法，兩造實體上之主張即無庸審究
  ，附此敘明。
三依行政訴訟法第一百零七條第一項第十款、第一百零四條、民事訴訟法第九十五條
  、第七十八條，裁定如主文。
中    華    民    國      九十      年      九        月      十四      日
                    臺 北 高 等 行 政 法 院  第 二 庭
                                審 判 長 法  官 王 立 杰
                                         法  官 黃 清 光
                                         法  官 陳 雅 香
右為正本係照原本做成。
如不服本裁定，應於送達後十日內，向本院提出抗告狀（須按他造人數附繕本）。
中      華      民      國     九十     年      九      月     十五     日
                                         書記官 鄭 聚 恩


司法院資訊處製作；財團法人民間司法改革基金會備份。
